【裁判字號】    97,簡上,268
【裁判日期】    970812
【裁判案由】    恐嚇等
【裁判全文】
臺灣高雄地方法院刑事判決             97年度簡上字第268號
上  訴  人
即  被  告  甲○○
上列被告因恐嚇等案件，不服本院高雄簡易庭民國97年2 月13日
96年度簡字第7152號刑事簡易判決（原聲請簡易判決處刑案號：
96年度偵字第29018 號），提起上訴，本院管轄第二審之合議庭
改依通常程序審理，並自為第一審判決如下：
    主    文
原判決撤銷。
甲○○無罪。
    理    由
一、原聲請簡易判決處刑意旨略以：被告甲○○於民國（下同）
    96年9 月19日22時許，在高雄市前鎮區○○○路364 號「85
    度C 」咖啡店內，因債務與廣告物違規罰金問題與告訴人丁○○發生口角爭執，被告為阻止告訴人報警處理，竟基於恐
    嚇之犯意，出言恫嚇稱：「你若報警，我就給你死（台語）
    。」，致告訴人心生恐懼。2 人隨後於當日23時許，在位於
    高雄市前鎮區○○○路286 號之高雄市政府警察局前鎮○○○○路派出所製作筆錄時，被告另基於公然侮辱之犯意，在
    該派出所之不特定人得以共見共聞狀況下，以「你是神經病
    ，要去看醫生（台語）。」辱罵告訴人，足以貶損其人格，
    因認被告涉犯刑法第305 條之恐嚇危害安全罪及同法309 條
    第1 項之公然侮辱罪嫌云云。
二、按犯罪事實應依證據認定之，無證據不得認定犯罪事實；又
    不能證明被告犯罪者，應諭知無罪之判決，刑事訴訟法第15
    4 條第2 項、301 條第1 項分別定有明文。次按告訴人之告
    訴，係以使被告受刑事訴追為目的，是其陳述是否與事實相
    符，仍應調查其他證據以資審認，最高法院52年台上字第13
    00號判例可資參照。另刑法第305 條恐嚇危害安全罪之構成
    要件，除行為人基於恐嚇他人之故意，另須行為人對被害人
    所為通知之內容，在客觀上為行為人有直接或間接支配可能
    性者，方屬該當。
三、公訴人認被告涉有上開罪嫌，無非係以告訴人丁○○、被告
    供述為其論據。訊據被告堅詞否認有何恐嚇危害安全、公然
    侮辱犯行，辯稱：當天我並沒有說「你若報警，我就給你死
    。」這句話，我是說「如果你亂報案，你會死。」，意思並
    非要恐嚇；另外，因為告訴人一直亂報警，我覺得他如果精
    神有問題，應該要去看醫生，所以在派出所製作筆錄時才會
    對告訴人這麼說，我完全沒有要侮辱告訴人的意思等語。經
    查：
  (一)關於恐嚇危害安全罪部分：
  1.告訴人丁○○雖指訴稱：被告於96年9 月19日22時許，以「
    你若報警，我就給你死。」恐嚇我云云，然證人即案發現場
    「85度C 」咖啡店負責人丙○○已到庭證稱：當晚被告與告
    訴人到我店裡消費，有叫我過去跟他們一起坐，我聽他們談
    了3 、5 分鐘，內容是金錢問題，雙方談話時氣氛蠻好的，
    後來因為跟我無關而且店裡又忙，我就先離席。我在半夜12
    點多離開該店前，沒有聽到他們有爭執或被告有說「你若報
    警，我就給你死。」，店員也沒有反應他們2 人有發生什麼
    特別情況等語。參以上揭地點係營業場所，空間非鉅大（見
    偵卷第23、24頁、本院卷第53頁），現場尚有該店人員在場
    服務，而依告訴人所指，被告係在與告訴人發生二度口頭衝
    突後，始出言恐嚇（見偵卷第25至27頁之刑事補述狀），則
    兩人既均處於衝突之亢奮情緒下，被告如確有出言恐嚇，衡
    情其音量、口氣應非輕聲細語，而得為在場之店員、顧客所
    注意；惟該店之負責人、店員卻均未有所聽聞，已如上述，
    足認告訴人指訴之情節容有無暇，難以遽信。且被告亦自始
    堅稱未對告訴人恫嚇稱「你若報警，我就給你死。」（見本
    院卷第48、49頁），告訴人復無法提出可供核實之證據以供
    調查，可見告訴人上開指訴並無證據足資佐證，自無從為不
    利被告之認定。
  2.另被告雖坦承當天有對告訴人丁○○稱「如果你亂報案，你
    會死。」。然被告已解釋稱：我是指告訴人亂報警心地不好
    會死等語，又客觀判斷「如果你亂報案，你會死。」之意，
    顯然被告亦非以直接或間接所能支配之事項恫嚇告訴人，依
    前揭說明，實難認被告係向告訴人為加害之通知，故不符合
    刑法恐嚇危害安全罪之構成要件。
  (二)關於公然侮辱罪部分：
  1.告訴人丁○○雖指訴稱：當天在派出所製作筆錄時，被告復
    以「你是神經病，要去看醫生。」侮辱我云云。然證人即當
    天負責製作筆錄之高雄縣政府警察局前鎮○○○○路派出所
    警員乙○○則到庭證稱：製作筆錄時，我問告訴人被告講什
    麼樣的話恐嚇他，告訴人說被告要給他死，被告聽到就在一
    旁解釋，那時被告有以一般口氣提到「如果告訴人有神經病
    ，就應該是去看醫生。」，我記得被告並沒有明確或大聲指
    摘告訴人「你是神經病，要去看醫生。」等語屬實（見本院
    卷第60、61頁），復與被告上開辯解相符，堪予採信。則依
    證人乙○○所證被告陳述之內容，堪認非屬足以減損聲譽之
    言詞，且依其證稱被告陳述時之態度，亦非出於侮辱之意，
    顯與告訴人之指訴未合。
  2.告訴人丁○○警詢筆錄雖有「在警察製作筆錄時，甲○○還
    罵我神經病，叫我去看精神病。」之記載（見偵卷第9 頁）
    。然業經證人乙○○到庭證稱：我記載這句是因為我問告訴
    人最後有什麼要陳述的，告訴人說要記載這句，所以我就依
    照告訴人的意思記，這句話並不是當時我所感受到的狀況等
    語明確（見本院卷第61頁反面），足見前揭記載亦屬告訴人
    指訴，並非證人客觀觀察後之記載；且又與事實不符，已如
    前述（詳見1.證人乙○○之證述），自無從作為告訴人指訴
    之佐證。
四、綜上所述，本案皆僅有告訴人丁○○之片面指訴，均欠缺其
    餘事證可資佐憑，而無從認定被告有告訴人指訴之犯行。又
    既不能證明被告犯罪，即應為其無罪之諭知；原審未查，認
    被告涉犯恐嚇危害安全罪、公然侮辱罪均事證明確，而皆予
    論罪科刑，係有未合，被告上訴意旨否認犯罪，並指摘原判
    決不當為有理由，自應由本院撤銷原判決，另為被告無罪之
    諭知。
五、按法院得為簡易判決處刑者，以所科之刑係宣告緩刑、得易
    科罰金之有期徒刑及拘役或罰金為限；於檢察官聲請以簡易
    判決處刑之案件，經法院認應為無罪判決之諭知者，應適用
    通常程序審判之，刑事訴訟法第449 條第3 項、第451 條之
    1 第4 項但書第3 款、第452 條分別規定甚明。又地方法院
    簡易庭對被告為簡易判決處刑後，經提起上訴，而地方法院
    合議庭認應為無罪判決之諭知者，依同法第455 條之1 第3
    項準用第369 條第2 項之規定意旨，應由該地方法院合議庭
    撤銷簡易庭之判決，改依第一審通常程序審判。其所為判決
    ，應屬於「第一審判決」，檢察官仍得依通常上訴程序上訴
    於管轄第二審之高等法院（最高法院91年度台非字第21號判
    例意旨參照）。故本案被告既經本院為無罪之諭知，已不符
    合得為簡易判決處刑之情形，除撤銷原審判決外，並應逕行
    改依第一審通常程序判決之；而檢察官如不服本判決，自得
    於法定上訴期間內，向管轄之第二審法院提起上訴，併此敘
    明。
據上論斷，應依刑事訴訟法第452 條、第455 條之1 第3 項、第
369 條第1 項前段、第2 項、第364 條、第301 條第1 項，判決
如主文。
本案經檢察官戊○○到庭執行職務。
中    華    民    國    97    年    8     月    12    日
                  鳳山刑事第二庭  審判長法  官  林水城
                                        法  官  譚德周
                                        法  官  洪珮婷
以上正本證明與原本無異。
如不服本判決應於收受本判決後10日內向本院提出上訴書狀，並
應敘述具體理由，如未敘述上訴理由者，應於上訴期間屆滿後20
日內補提理由書狀於本院（均須按他造當事人之人數附繕本）「
切勿逕送上級法院」。
中    華    民    國    97    年    8     月    12    日
                                        書記官  賴朱梅


司法院資訊處製作；財團法人民間司法改革基金會備份。
